【裁判字號】    90,訴,322
【裁判日期】    901211
【裁判案由】    清償借款
【裁判全文】
臺灣宜蘭地方法院民事判決  九十年度訴字第三二二號
    原      告  華南商業銀行股份有限公司
    法定代理人  丙○○
    訴訟代理人  甲○○
    被      告  丁○○
                乙○○
                戊○○
    訴訟代理人  己○○
右當事人間請求給付借款事件，本院判決如左：
    主    文
被告應連帶給付原告新台幣玖拾捌萬肆仟肆佰肆拾柒元，及自民國八十四年六月二十
八日起至清償日止，按年息百分之玖點捌玖柒計算之利息，並自民國八十四年七月二
十九日起至清償日止，在六個月以內者，按上開利率百分之十，超過六個月者，按上
開利率百分之二十計付違約金。
訴訟費用由被告連帶負擔。
本判決於原告以新台幣拾貳萬捌仟元或同額之中央政府建設公債債票為被告供擔保
後，得假執行。
    事    實
甲、原告方面：
  一、聲明：除假執行擔保金額外，如主文所示。
  二、陳述：被告乙○○以其餘被告為連帶保證人，於民國八十三年五月二十六日向
      原告借用新台幣（下同）一百萬元，約定利息每月按百分之九．八九七計算，
      逾期清償在六個月以內者，按上開利率百分之十，超過六個月者，按上開利率
      百分之二十計付違約金，清償期為民國八十四年五月十二日。詎屆清償期後，
      本金尚欠九十八萬四千四百四十七元，屢向被告催討，均尚未獲清償。有借據
      及授信約定書為證。
乙、被告乙○○方面：
  一、聲明：駁回原告之訴。
  二、陳述：因被告戊○○擬向原告借款八百萬，應原告要求，由被告戊○○另找七
      人，即以被告戊○○、被告乙○○、鍾香蘭、鄧源花、許阿惜、郭嘉鎂、謝奉
      錫、謝惠珍共八人作為借款人，各借一百萬，有存摺為證，並以被告戊○○所
      有之二筆土地作為本件擔保。因其中六人包括被告乙○○為人頭戶，並未於借
      款單據上簽名，僅係為配合原告之要求才由被告戊○○辦理。後於八十六年、
      九十年二筆土地分別被拍賣，上開欠款應於拍賣後應已清償完畢，有分配表二
      紙為證。如未清償完畢，拍賣所得金額應先用來償還除被告戊○○外之其他借
      款人，不足部分均由被告戊○○負責清償。
丙、被告戊○○部分：
  一、聲明：駁回原告之訴。
  二、陳述：對為本件連帶保證人不爭執，但實施借款人為其本人，被告乙○○為人
      頭戶。被告戊○○土地分別被拍賣，拍賣金額為三百八十六萬及四百九十一萬
      ，拍賣所得金額是用來償還上述八百萬借款。上開欠款應已清償完畢，如未清
      償完畢，該八張借據中，其中六個都是人頭，實際借款人為戊○○，故拍賣所
      得金額應先將人頭戶部分抵償，不足部分均由被告戊○○負賣。
丁、被告丁○○部分：
  一、聲明：駁回原告之訴。
  二、陳述：當初均交由被告戊○○辦理，被告丁○○沒有在借據上簽名及蓋章。
    理    由
一、本件原告主張被告乙○○以被告丁○○、戊○○為連帶保證人，於八十三年五月
    二十六日向原告借用一百萬元，約定利息每月按百分之九．八九七計算，逾期清
    償在六個月以內者，按上開利率百分之十，超過六個月者，按上開利率百分之二
    十計付違約金，清償期為八十四年五月十二日。詎屆清償期後，被告僅繳款至八
    至八十四年六月二十七日，本金尚欠九十八萬四千四百四十七元等情，已據其提
    出借據及授信約定書等件為證，自堪信為真實。
二、被告雖均辯稱被告乙○○及丁○○並未於借據上簽名等語，惟查，被告乙○○及
    丁○○亦自認係為幫忙戊○○，同意被告戊○○以渠等名義向原告借款及擔保，
    則被告乙○○及丁○○未於借據上簽名，不影響兩造確有借貸及保證關係存在之
    事實。被告又辯稱：兩造間約定上開借款均應由實際借款之人即被告戊○○清償
    ，被告戊○○亦提供二筆土地為原告擔保，被告乙○○因係人頭戶，土地拍賣後
    分配所得之金額應優先受償乙○○等語，惟為原告所否認，被告所舉被告乙○○
    、鍾香蘭、鄧源花、許阿惜、郭嘉鎂、謝奉錫、謝惠珍七人存摺，僅能證明確有
    連同被告戊○○在內之八人向原告借款之事實，不能證明原告同意「人頭戶」優
    先受償乙事，其所辯尚難遽採。另被告戊○○所主張之供擔保之五結市○○段第
    八五七、八五五地號二筆土地，債務人為被告戊○○，此為被告戊○○所自承，
    與本件借款名義人被告乙○○及保證人被告丁○○分別依借貸及保證關係對原告
    所負返還借款責任要屬二事。況縱認被告主張該土地係為受償包括「人頭戶」乙○○在內之八百萬元，惟該二筆土地，分別經本院以八十四年度執字第六七三號
    及八十九年度執字第一二三一號強制執行，原告僅分別受償三百六十二萬四千三
    百零一元及二百四十九萬九千一百八十五元，業經本院調閱該二卷強制執行卷宗
    查明屬實，故被告辯稱原告已全部受償八百萬元云云，亦不足採。
三、從而，原告依消費借貸及連帶保證契約請求被告連帶給付借款九十八萬四千四百
    四十七元，及自八十四年六月二十八日起至清償日止，按年息百分之九．八九七
    計算之利息，並自八十四年七月二十九日起至清償日止，在六個月以內者，按上
    開利率百分之十，超過六個月者，按上開利率百分之二十計付違約金為有理由，
    應予准許。
四、原告陳明願供擔保，請求宣告假執行，核無不合，茲酌定擔保金額，予以准許。
五、據上論結，本件原告之訴為有理由，依民事訴訟法第七十八條、第八十五條第二
    項、第三百九十條第二項判決如主文。
中      華      民      國    九十      年    十二    月      十一      日
                                臺灣宜蘭地方法院民事庭
~B法      官  謝佩玲
右正本證明與原本無異
如不服本判決，應於收受送達後廿日內向本院提出上訴狀（須附繕本）。
中      華      民      國    九十      年     十二     月      十二    日
~B法院書記官  陳淑宜


司法院資訊處製作；財團法人民間司法改革基金會備份。
